臺灣雲林地方法院刑事判決
109年度訴字第740號
公  訴  人  臺灣雲林地方檢察署檢察官
被      告  張育誠



上列被告因詐欺案件，經檢察官提起公訴（109年度偵緝字第185
、186號），本院判決如下：
    主  文
張育誠犯如附表所示之罪，均累犯，各處如附表所示之刑及沒收
。刑之部分，應執行拘役壹佰貳拾日，如易科罰金，以新臺幣壹
仟元折算壹日。
    事  實
一、張育誠意圖為自己不法之所有，分別基於詐欺取財之犯意，
    各於附表所示時間，以附表所示方式詐欺附表所示之人，致
    其等均陷於錯誤，因而交付附表所示之財物給張育誠。
二、案經周家興、薛美智、羅尹辰、葉詠騏訴由雲林縣警察局北
    港分局報告臺灣雲林地方檢察署檢察官偵查起訴。
    理  由
壹、程序部分：
　　按被告以外之人於審判外之陳述，雖不符刑事訴訟法第159
    條之1至第159條之4之規定，而當事人於審判程序同意作為
    證據，法院審酌該言詞陳述或書面陳述作成時之情況，認為
    適當者，亦得為證據。當事人、代理人或辯護人於法院調查
    證據時，知有第159條第1項不得為證據之情形，而未於言詞
    辯論終結前聲明異議者，視為有前項之同意，刑事訴訟法第
    159條之5定有明文。經查，本判決所引用被告張育誠以外之
    人於審判外之陳述，或經檢察官引為證據使用，被告表示同
    意有證據能力（見本院卷第63頁），或經本院調查證據時提
    示，檢察官及被告均未爭執證據能力（見本院卷第211至221
    頁），本院審酌該等證據之取得過程並無瑕疵，與本案待證
    事實間復具有相當之關聯性，應得作為證據。
貳、實體部分：
一、上開犯罪事實，業據被告於偵訊、審理中均坦承不諱（見偵
    緝185號卷第26頁及反面；偵緝186號卷第26頁及反面；本院
    卷第229頁），並有中華郵政股份有限公司客戶歷史交易清
    單、客戶資料、被告之帳戶個資檢視表、呂世巧之帳戶個資
    檢視表、台灣土地銀行總行帳戶基本資料查詢交易及台灣土
    地銀行帳號0000000*****號帳戶（帳號詳卷，下稱本案土銀
    帳戶）歷史交易明細表各1份（見偵1931號卷第39至51頁；
    偵3344號卷第79至95頁），另關於各被害人遭詐欺及匯款過
    程，則分別有下列證據可佐：
㈠㈠附表編號1部分：
    告訴人周家興於警詢、偵訊之指述（見偵1931號卷第9至13
    頁、第93至94頁）及指認犯罪嫌疑人紀錄表、公路監理電子
    閘門列印資料、內政部警政署反詐騙諮詢專線紀錄表、嘉義
    縣警察局水上分局太保分駐所受理詐騙帳戶通報警示簡便格
    式表各1份、郵局無摺存款單翻拍照片2張、通訊軟體Messen
    ger對話截圖37張（見偵1931號卷第15至37頁、第52-1至53
    頁、第111頁）。㈡
　㈡附表編號2部分：
    告訴人薛美智、證人呂世巧之證述（見偵3344號卷第13至21
    頁）及中國信託銀行自動櫃員機匯款交易明細表、內政部警
    政署反詐騙諮詢專線紀錄表、高雄市政府警察局仁武分局鳥
    松分駐所受理詐騙帳戶通報警示簡便格式表、金融機構聯防
    機制通報單各1份、通訊軟體Messenger對話截圖7張（見偵3
    344號卷第23至35頁）。
㈢㈢附表編號3部分：
    告訴人葉詠騏、證人呂世巧之證述（見偵3344號卷第13至15
    頁、第55至57頁）及內政部警政署反詐騙諮詢專線紀錄表、
    高雄市政府警察局湖內分局路竹分駐所受理詐騙帳戶通報警
    示簡便格式表各1份、金融機構聯防機制通報單2份、e動郵
    局交易明細截圖2張、通訊軟體Messenger對話截圖22張（見
    偵3344號卷第59至77頁）。
㈣㈣附表編號4部分：
    告訴人羅尹辰、證人呂世巧之證述（見偵3344號卷第13至15
    頁、第37至41頁）及郵政自動櫃員機交易明細表、內政部警
    政署反詐騙諮詢專線紀錄表各1份、金融機構聯防機制通報
    單2份、通訊軟體Messenger對話截圖8張（見偵3344號卷第4
    3至53頁）。
二、附表編號2部分：公訴意旨雖主張被告基於以網際網路對公
    眾詐欺取財之犯意，在Facebook Marketplace網站張貼欲出
    售該張家樂福禮券之廣告云云，惟被告堅詞否認上情，辯稱
    ：因為我姐姐張育甄要送我1張1000元的家樂福禮券，我原
    本是真的要出售該張家樂福禮券，才會在Facebook Marketp
    lace張貼廣告，後來因為有其他人出價更高，我就先賣給別
    人，我是與告訴人薛美智洽談過程中，才想要騙她等語（見
    本院卷第66至67頁、第142、229頁）。經查：
　 ㈠證人張育甄於本院審理時證稱：我本來要寄送家樂福禮券給
     被告，額度是1000元，但因為寄送費時，我擔心被告沒有
     錢買東西，被告跟我說可以用電子錢包的方式儲存，我就
     到家樂福處理，店員稱不能直接儲值1000元禮券，要我先
     購物，剩下900多元我就存入被告之電子錢包，時間應該是
     109年2月16日左右等語（見本院卷第205至209頁），核與
     被告與張育甄之通訊軟體LINE對話截圖大致相符（見本院
     卷第99至109頁），又對照被告與告訴人薛美智Messenger
     對話截圖（見偵3344號卷第33至35頁），被告傳送給告訴
     人薛美智之家樂福1000元禮券照片，即為張育甄所傳送給
     被告、欲贈送被告之家樂福1000元禮券照片，且告訴人薛
     美智陳稱係於民國109年2月16日看到被告在Facebook Mark
     etplace網站張貼出售家樂福禮券之廣告等語（見偵3344號
     卷第17至19頁），依此時間發展之順序，被告辯詞並非全
     然無稽，自不能排除被告因張育甄贈送家樂福禮券，而有
     意於Facebook Marketplace網站張貼出售該張家樂福禮券
     廣告之可能。
　 ㈡依被告與告訴人薛美智Messenger對話截圖所示，被告與告
     訴人薛美智談妥本次交易後，被告就移除了原發布在Marke
     tplace的交易訊息（見偵3344號卷第35頁），亦可徵被告
     並無以上開網路廣告詐欺不特定人之犯意。從而，依檢察
     官提出之證據，尚無法認定被告係基於以網際網路對公眾
     詐欺取財之犯意張貼上開網路廣告，就此仍有合理懷疑之
     存在，本於罪疑惟輕原則，應採對被告有利之認定，此部
     分公訴意旨並非正確，容有誤會。
三、附表編號3部分：
　㈠公訴意旨雖認告訴人葉詠騏係看到被告在Facebook Marketpl
    ace網站張貼出售家樂福禮券之廣告而與被告聯繫云云，惟
    依被告與告訴人葉詠騏間之通訊軟體Messenger對話截圖顯
    示，被告是主動詢問告訴人葉詠騏有無收購家樂福禮券，並
    未見告訴人葉詠騏看到廣告而與被告聯繫等情（見偵3344號
    卷第67頁），且告訴人葉詠騏亦陳稱：我是在Facebook張貼
    文章表示要購買家樂福禮券，被告應該是看到我的文章後傳
    送訊息給我，說他有家樂福禮券要出售等語（見本院卷第18
    5頁），是公訴意旨就此部分事實之認定，容有誤會。
　㈡依告訴人葉詠騏之指述（見偵3344號卷第55頁）及前揭本案
    土銀帳戶交易明細所示（見偵3344號卷第94頁），告訴人葉
    詠騏受被告詐欺匯入本案土銀帳戶之款項應為新臺幣（下同
    ）2600元，公訴意旨誤認為2000元，應予更正。
四、附表編號2至4部分，被告雖指示此部分告訴人匯入款項至本
    案土銀帳戶，而本案土銀帳戶並非被告所有，而係其母親呂
    世巧所申辦，惟參以被告與告訴人薛美智、葉詠騏、羅尹辰
    之Messenger對話截圖顯示，被告均以真實姓名與對方交易
    ，甚至翻拍自己、呂世巧之身分證正反面給對方，請對方匯
    款至母親帳戶（即本案土銀帳戶）等情（見偵3344號卷第35
    、51頁、第67至69頁），可見被告對於上情並無隱瞞，應無
    掩飾或隱匿詐欺所得之故意。
五、綜上所述，被告上開自白均核與事實相符，自可採為論罪科
    刑之依據。本件事證已臻明確，被告上開犯行均洵堪認定，
    皆應依法論科。
六、論罪科刑：
　㈠按刑法第339條之4第1項第3款之加重詐欺取財罪，須以對不
    特定多數之公眾散布詐欺訊息為要件。行為人雖利用廣播電
    視、電子通訊、網際網路或其他媒體等傳播工具犯罪，倘未
    向公眾散布詐欺訊息，而係針對特定個人發送詐欺訊息，僅
    屬普通詐欺罪範疇。行為人若係基於詐欺不特定民眾之犯意
    ，利用網際網路等傳播工具，刊登虛偽不實之廣告，以招徠
    民眾，遂行詐騙。縱行為人尚須對受廣告引誘而來之被害人
    ，續行施用詐術，始能使之交付財物，仍係直接以網際網路
    等傳播工具向公眾散布詐欺訊息，無礙成立該款之加重詐欺
    取財罪（最高法院110年度台上字第5184號判決意旨參照）
    。準此，行為人須基於詐欺不特定人之犯意，以廣播電視、
    電子通訊、網際網路或其他媒體等傳播工具散布虛偽不實之
    訊息、廣告詐欺或招徠民眾，始該當刑法第339條之4第1項
    第3款之加重詐欺取財罪之構成要件，倘行為人以廣播電視
    、電子通訊、網際網路或其他媒體等傳播工具刊登廣告時，
    原無詐欺犯意，嗣與招徠而來之特定人磋商過程，始萌生詐
    欺犯意，並進而對其施以詐術，因非對公眾散布詐欺訊息，
    應依普通詐欺罪論處。經查：附表編號2部分，無法認定被
    告張貼上開網路廣告之時有詐欺不特定人之犯意，尚無從論
    以刑法第339條之4第1項第3款之加重詐欺取財罪；附表編號
    3部分，被告既係針對告訴人葉詠騏個別傳送詐欺訊息，亦
    與刑法第339條之4第1項第3款之加重詐欺取財罪之要件不符
    。
　㈡核被告就附表編號1至4所為，均係犯刑法第339條第1項之詐
    欺取財罪，公訴意旨認附表編號2、3部分涉犯刑法第339條
    之4第1項第3款之加重詐欺取財罪嫌，容有未合，但不影響
    起訴事實之同一性及當事人之訴訟防禦權，爰依法變更起訴
    法條。附表編號1部分，被告係於密切接近之時間、地點詐
    欺告訴人周家興，致其陷於錯誤而分3次交付財物給被告，
    被告各詐欺行為之獨立性極為薄弱，依一般社會健全觀念，
    在時間差距上，難以強行分割，應視為數個舉動之接續施行
    ，合為包括之一行為予以評價，為接續犯之一罪。
　㈢被告所犯上開4罪犯意各別，行為互殊，應予分論併罰。
　㈣被告前因毒品危害防制條例、侵占等案件，經臺灣嘉義地方
    法院以107年度聲字第971號裁定應執行有期徒刑8月確定（
    下稱甲案），於108年3月20日執行完畢出監等情，有其臺灣
    高等法院被告前案紀錄表1份附卷可憑（見本院卷第241至25
    4頁），被告於受徒刑之執行完畢後，5年內故意再犯本案有
    期徒刑以上之4罪，均為累犯，皆應依刑法第47條第1項規定
    加重最高本刑。至最低本刑部分，本院考量被告甲案包含財
    產犯罪，且被告於入監執行刑罰完畢後不到1年即再犯本案4
    罪，可見對於刑罰感應能力不佳，且參以被告本案犯罪情節
    ，核無大法官釋字第775號解釋所謂罪刑不相當之情形，自
    仍應依上開規定，均加重其刑。
　㈤爰以行為人之責任為基礎，審酌被告前有幫助詐欺之前科紀
    錄，卻仍不思正當途徑獲取財物而再犯本案，欠缺尊重他人
    財產權之觀念，所為應予非難，惟念及被告犯後坦承犯行，
    詐欺所得財物之價值尚非甚高，且被告之姐張育甄及被告之
    親屬已代被告賠償告訴人周家興1萬元、告訴人薛美智3000
    元、告訴人葉詠騏4500元、告訴人羅尹辰2500元完畢（見本
    院卷第95、97、138、179頁），兼衡被告自陳高職畢業之學
    歷、曾從事殯葬業、月收入約4至5萬元、目前擔任臨時工、
    未婚亦無子女、與母親及姐姐同住之生活狀況（見本院卷第
    230至231頁）等一切情狀，分別量處如主文所示之刑，並均
    諭知易科罰金之折算標準，再考量各罪犯罪情節、時間差距
    等情，定其應執行刑暨諭知易科罰金之折算標準如主文所示
    。
七、沒收：
　㈠附表編號1部分，被告詐欺告訴人周家興而取得告訴人周家興
    之汽車駕照、身分證各1張，為被告該次詐欺取財犯行之犯
    罪所得，雖未扣案，但告訴人周家興表示尚未取回該等證件
    （見本院卷第64頁），為免被告仍保有該等證件之原物，應
    依刑法第38條之1第1項前段宣告沒收。惟如全部或一部不能
    沒收或不宜執行沒收時，因該等證件不具一般經濟價值，宣
    告追徵價額欠缺刑法上之重要性，爰依刑法第38條之2第2項
    規定，不予宣告追徵。
　㈡附表所示被告詐欺所得之金錢，因張育甄及被告之親屬已代
    被告賠償該等告訴人等同或超過之金額，業如前述，依刑法
    第38條之1第5項規定，自不予宣告沒收或追徵。　
據上論斷，應依刑事訴訟法第299條第1項前段、第300條，刑法
第339條第1項、第47條第1項、第41條第1項前段、第51條第6款
、第38條之1第1項前段，刑法施行法第1條之1第1項，判決如主
文。
本案經檢察官吳淑娟提起公訴，檢察官陳淑香到庭執行職務。
中　　華　　民　　國　　110 　年　　10　　月　　29　　日
                  刑事第七庭  審判長法  官  王子榮

                                    法  官  簡廷恩

                                    法  官  潘韋丞   
以上正本證明與原本無異。
如不服本判決應於收受判決後20日內向本院提出上訴書狀，並應
敘述具體理由；其未敘述上訴理由者，應於上訴期間屆滿後20日
內向本院補提理由書（均須按他造當事人之人數附繕本）。「切
勿逕送上級法院」。
                                書記官　郭美儀
中　　華　　民　　國　　110 　年　　11　　月　　1 　　日
附錄本案論罪科刑之法條：
中華民國刑法第339條
意圖為自己或第三人不法之所有，以詐術使人將本人或第三人之
物交付者，處5年以下有期徒刑、拘役或科或併科50萬元以下罰
金。
以前項方法得財產上不法之利益或使第三人得之者，亦同。
前2項之未遂犯罰之。

附表：
編號 犯罪事實 罪名及宣告刑 1 張育誠意圖為自己不法之所有，基於詐欺取財之犯意，以通訊軟體Messenger向周家興佯稱係北港建成車行業務，欲以新臺幣（下同）9萬元販賣福特FOCUS於93年出廠之中古自用小客車1臺給周家興云云，致周家興陷於錯誤，接續於108年12月16日9時3分許、13時7分許，各匯款2000元、1000元至張育誠之中華郵政股份有限公司帳戶（帳號0000000000****號，詳卷）。張育誠又承前詐欺取財犯意，於108年12月16日16時許，駕駛車牌號碼000*-**號（詳卷）自用小客車，前往高速鐵路嘉義站4號門旁轉運站，佯稱將代理辦理車輛過戶云云，致周家興陷於錯誤，交付自己之身分證、汽車駕照各1張及500元費用給張育誠。 張育誠犯詐欺取財罪，累犯，處拘役肆拾日，如易科罰金，以新臺幣壹仟元折算壹日。未扣案之犯罪所得即周家興之身分證、汽車駕照各壹張均沒收之。 2 張育誠因姐姐張育甄於109年2月16日8時許，表示要贈送其家樂福1000元禮券1張，張育誠遂於同日11時36分許前之某時許，在Facebook Marketplace網站張貼欲出售該張家樂福禮券之廣告，薛美智看到該廣告後與張育誠聯繫，張育誠卻因另有他人出更高價收購該張禮券，而已無出售禮券給薛美智之意，竟基於詐欺取財之犯意，仍向薛美智佯稱要出售該張禮券云云，致薛美智陷於錯誤，依張育誠之指示，於109年2月17日8時34分許匯款685元（另有15元匯款手續費）至張育誠不知情的母親呂世巧所申請、實際由張育誠管領之台灣土地銀行北港分行帳戶（帳號0000000*****號，詳卷，下稱本案土銀帳戶），由張育誠花用完畢。 張育誠犯詐欺取財罪，累犯，處拘役參拾伍日，如易科罰金，以新臺幣壹仟元折算壹日。 3 張育誠在FB某社群瀏覽葉詠騏欲收購家樂福禮券之訊息後，竟基於詐欺取財之犯意，主動傳送訊息給葉詠騏，佯稱要出售家樂福禮券給葉詠騏云云，致葉詠騏陷於錯誤，依張育誠指示，於109年2月18日7時31分許匯款2600元至本案土銀帳戶，由張育誠花用完畢。 張育誠犯詐欺取財罪，累犯，處拘役肆拾日，如易科罰金，以新臺幣壹仟元折算壹日。 4 張育誠在FB某社群瀏覽羅尹辰欲收購家樂福禮券之訊息後，竟基於詐欺取財之犯意，主動傳送訊息給羅尹辰，佯稱要出售家樂福禮券給羅尹辰云云，致羅尹辰陷於錯誤，依張育誠之指示，於109年2月18日8時21分許，匯款2500元至本案土銀帳戶，由張育誠花用完畢。 張育誠犯詐欺取財罪，累犯，處拘役肆拾日，如易科罰金，以新臺幣壹仟元折算壹日。